【裁判字號】    97,上易,1762
【裁判日期】    971028
【裁判案由】    傷害
【裁判全文】
臺灣高等法院臺中分院刑事判決        97年度上易字第1762號
上  訴  人  臺灣臺中地方法院檢察署檢察官
被      告  乙○○
被      告  戊○○
                      11號
                    （現另案於臺灣臺中監獄執行中）
上列上訴人因被告等傷害案件，不服臺灣臺中地方法院97年度易
字第1018號，中華民國97年7 月29日第一審判決（起訴案號：臺
灣臺中地方法院檢察署96年度偵字第22272、27106號），提起上
訴，本院判決如下：
    主  文
上訴駁回。
    事  實
一、戊○○曾於民國九十三年間因施用第一、二級毒品及竊盜案
    件，經臺灣臺中地方法院分別判處有期徒刑一年、六月及四
    月確定，嗣定應執行刑為有期徒刑一年八月確定，於九十五
    年二月二十二日縮刑期滿執行完畢。詎戊○○仍不知悔改，
    因其老闆乙○○與丁○○間有債務糾紛，雙方談妥丁○○應
    給付乙○○新台幣（下同）五萬元，丁○○並與甲○○透過
    林山本交付四萬五千元給乙○○（另五千元則為支付林山本
    之工錢），乙○○因而質疑為何尚須扣除五千元工錢，乃於
    九十五年五月四日晚上十一時許，偕同戊○○前往臺中縣神
    岡鄉○○路四五Ｏ之一號之「日日春ＫＴＶ」包廂內，欲找
    丁○○、甲○○（另經檢察官為不起訴處分）質問，惟丁○○適要離開包廂上廁所，而同包廂之甲○○聽聞乙○○前來
    之目的時，即表示「其在喝酒，不要談這件事」等語，乙○○、戊○○即心生不滿，竟共同基於傷害他人身體之概括犯
    意聯絡，由戊○○持酒瓶敲擊甲○○之頭部，復於該酒瓶破
    裂後，再持該酒瓶刺中甲○○之臉部、右手肘等處，乙○○
    則持煙灰缸敲擊甲○○，嗣丁○○上完廁所回包廂發現上情
    後，即欲拉開戊○○，詎戊○○竟又持上開酒瓶刺中丁○○
    之頭部及四肢等處，致甲○○受有頭部外傷、額部裂傷五公
    分長、顏面多處外傷、右肘部裂傷四公分長、右手及左肘部
    擦傷等傷害；丁○○則受有頭部裂傷三公分長、四肢多處擦
    傷及裂傷等傷害。
二、案經丁○○、甲○○訴由臺中縣警察局豐原分局報請臺灣臺
    中地方法院檢察署檢察官偵查起訴。
    理  由
壹、證據能力部分
    按被告以外之人（包括證人、鑑定人、告訴人、被害人及共
    同被告等）於審判外之陳述雖不符刑事訴訟法第一百五十九
    條之一至之四等四條之規定，而經當事人於審判程序同意作
    為證據，法院審酌該言詞陳述或書面陳述作成時之情況，認
    為適當者，亦得為證據；當事人、代理人或辯護人於法院調
    查證據時，知有刑事訴訟法第一百五十九條第一項不得為證
    據之情形，而未於言詞辯論終結前聲明異議者，視為有前項
    之同意，同法第一百五十九條之五定有明文。本件證人丁○○、甲○○、林山本等人分別於警詢及偵查中所為陳述，以
    及本案以下所引用之書面證據，固屬被告以外之人於審判外
    之陳述，惟上開證據業經本院審理時予以提示並告以要旨，
    且各經檢察官及被告表示意見。當事人已知上述證據乃傳聞
    證據，且迄言詞辯論終結前，均未主張有刑事訴訟法第一百
    五十九條第一項不得為證據之情形，是應認已同意作為證據
    ，且經本院審酌後，無取得證據違法、欠缺供述之任意性或
    證據證明力顯然偏低等不適當之情形，認均有證據能力，合
    先敘明。
貳、實體部分
一、訊據被告乙○○固坦承有在上開時、地與丁○○、甲○○發
    生衝突之事實，惟矢口否認係單方面傷害丁○○與甲○○，
    辯稱：是伊所作的工事，丁○○原應給付工錢七萬元，後來
    雙方談妥丁○○應給付被告乙○○五萬元，丁○○竟透過林
    山本僅交付伊工錢四萬五千元（另五千元則謂係支付林山本
    之工錢），伊因而質疑對方已減付二萬元，為何還擅自扣除
    五千元工錢，乃於案發時偕同戊○○前去找丁○○理論，詎
    在旁之甲○○竟挑釁揚言：其剛服刑出獄，不然要怎樣都可
    以等語，又先將酒瓶敲破後取以刺到戊○○的左手，雙方才
    有肢體接觸，後來丁○○從廁所回到包廂，大家就互毆起來
    了云云，另被告戊○○則坦承其有持酒瓶傷害丁○○及甲○○之事實，但亦辯稱雙方係打架，起因是債務問題，伊受雇
    於被告乙○○作工，伊等付出勞力，但對方應支付的帳款隨
    便要少幾萬元，而且態度很差云云。經查：上開犯罪事實，
    業據告訴人丁○○及甲○○於警詢及偵查中證訴綦詳，核與
    證人林山本於偵查中證稱：其有聽到玻璃破碎的聲音，其馬
    上回頭，看到乙○○及戊○○壓住丁○○及甲○○等語相符
    ，並有行政院衛生署豐原醫院診斷證明書二份附於警卷可稽
    。另被告戊○○亦已坦承因打架而傷害之犯行，而被告乙○○亦自承有與丁○○、甲○○發生互毆之行為，且衡以被告
    戊○○在工作上係受僱於乙○○，而本事件之起因係被告乙○○與丁○○間之債務糾紛，則倘非被告乙○○之授意，被
    告戊○○當無著手持酒瓶傷害被害人二人之可能，足認被告
    乙○○對於戊○○之行為，當有犯意之聯絡甚明，故被告二
    人確係共同傷害被害人丁○○、甲○○。本件事證明確，被
    告二人之犯行均堪認定，應予依法論罪科刑。
二、按刑法業於九十四年二月二日經修正公布，並於九十五年七
    月一日起施行，被告於行為後，法律已有變更。且按行為後
    法律有變更者，適用行為時之法律；但行為後之法律有利於
    行為人者，適用最有利於行為人之法律，刑法第二條第一項
    定有明文；復按比較新舊法，應就罪刑有關之共犯、未遂犯
    、想像競合犯、牽連犯、連續犯、結合犯，以及累犯加重、
    自首減輕暨其他法定加減原因（如身分加減）與加減例等一
    切情形，本於統一性及整體性原則，綜其全部罪刑之結果而
    為比較（最高法院九十五年五月二十三日第八次刑庭會議決
    議參照）。而本件經比較如下：
（一）新修正刑法已刪除第五十六條連續犯之規定，此刪除雖非
      犯罪構成要件之變更，但顯已影響行為人刑罰之法律效果
      ，自屬法律有變更。依修正前刑法第五十六條規定，基於
      概括犯意所觸犯同一罪名之數行為，在法律上評價為一罪
      ，而修正刪除刑法第五十六條之規定後，該數行為即依數
      罪併罰之規定分論併罰，則依新修正刑法第二條第一項規
      定，比較新、舊法結果，以修正前之規定有利於被告二人
      ，故應適用較有利於被告二人之行為時法律即舊法論以連
      續犯。
（二）刑法第二十八條共同正犯之規定亦有修正，修正前刑法第
      二十八條原規定：二人以上共同「實施」犯罪之行為者，
      皆為共同正犯。而新修正刑法第二十八條則係規定：二人
      以上共同「實行」犯罪之行為者，皆為共同正犯。將舊法
      之「實施」修正為「實行」，原「實施」之概念，包含陰
      謀、預備、著手及實行等階段之行為，修正後僅共同實行
      犯罪行為始成立共同正犯。是新法共同正犯之範圍已有限
      縮，排除陰謀犯、預備犯之共同正犯。新舊法關於共同正
      犯之範圍因此而有變動，自屬法律變更，而新法之規定並
      非較有利於被告。
（三）刑法第二百七十七條第一項定有罰金刑，依修正後刑法施
      行法增訂第一條之一規定：「（第一項）中華民國九十四
      年一月七日刑法修正施行後，刑法分則編所定罰金之貨幣
      單位為新臺幣。（第二項）九十四年一月七日刑法修正時
      ，刑法分則編未修正之條文定有罰金者，自九十四年一月
      七日刑法修正施行後，就其所定數額提高為三十倍。但七
      十二年六月二十六日至九十四年一月七日新增或修正之條
      文，就其所定數額提高為三倍」，及刑法第三十三條第五
      款修正為：「主刑之種類如下：五、罰金：新臺幣一千元
      以上，以百元計算之」等規定觀之，依修正前後之法律，
      所定罰金刑之最高度額雖屬相同，然依被告行為時即修正
      前刑法第三十三條第五款規定之罰金最低額銀元一元，並
      提高十倍計算，前開罰金刑之最低額為銀元十元，即新臺
      幣三十元，較之修正後之新臺幣一千元為低。因此，比較
      上述修正前、後之刑罰法律，自應以被告二人行為時即修
      正前關於科處罰金刑之法律較有利於被告二人。
（四）經綜合比較結果，以修正前之規定有利於被告二人，自應
      一體適用修正前刑法之規定。
（五）按定易科罰金之折算標準，係屬科刑規範事項，非屬法律
      適用之情形，即無綜合比較之適用問題。而被告二人行為
      後，刑法第四十一條第一項前段關於易科罰金折算標準之
      規定，業於九十四年二月二日修正公布，並於九十五年七
      月一日施行，由「犯最重本刑為五年以下有期徒刑以下之
      刑之罪，而受六個月以下有期徒刑或拘役之宣告，因身體
      、教育、職業、家庭之關係或其他正當事由，執行顯有困
      難者，得以一元以上三元以下折算一日，易科罰金。」修
      正為「犯最重本刑為五年以下有期徒刑以下之刑之罪，而
      受六個月以下有期徒刑或拘役之宣告者，得以新臺幣一千
      元、二千元或三千元折算一日，易科罰金。」應依刑法第
      二條第一項規定，適用最有利於行為人之法律。而修正前
      刑法第四十一條第一項前段之易科罰金折算標準，依修正
      刪除前之罰金罰鍰提高標準條例第二條規定，應就其原定
      數額提高為一百倍折算一日，並依現行法規所定貨幣單位
      折算新臺幣條例第二條規定，以新臺幣元三倍折算之，亦
      即，修正前刑法第四十一條第一項前段之易科罰金折算標
      準，最高為以銀元三百元即新臺幣九百元折算為一日，經
      比較新、舊法結果，應以被告行為時之法律即舊法較有利
      於被告，依刑法第二條第一項前段規定，是本案自應適用
      被告行為時之法律即修正前刑法第四十一條第一項前段，
      修正刪除前罰金罰鍰提高標準條例第二條規定，併諭知易
      科罰金之折算標準。
三、核被告乙○○、戊○○二人所為，均係犯刑法第二百七十七
    條第一項之傷害罪。被告二人間有犯意聯絡及行為分擔，均
    為共同正犯。被告二人先後二次傷害犯行，時間緊接，犯罪
    構成要件相同，顯係基於概括之犯意反覆為之，為連續犯，
    應依修正前刑法第五十六條之規定論以一罪，並加重其刑。
    查被告戊○○曾於九十三年間因施用第一、二級毒品及竊盜
    案件，經臺灣臺中地方法院分別判處有期徒刑一年、六月及
    四月確定，嗣定應執行刑為有期徒刑一年八月確定，於九十
    五年二月二十二日縮刑期滿執行完畢，此有臺灣高等法院被
    告前案紀錄表及臺灣臺中地方法院檢察署刑案資料查註紀錄
    表在卷可按，其於前案徒刑執行完畢後，五年以內故意再犯
    本件有期徒刑以上之罪，為累犯，應依新修正刑法第四十七
    條第一項之規定加重其刑（依最高法院九十七年度第一次刑
    事庭會議決議，無庸為新舊法比較）。原審經審理結果，認
    被告二人罪證明確，適用刑法第二條第一項前段、第二百七
    十七條第一項、第四十七條第一項、第二十八條（修正前）
    、第五十六條（修正前）、第四十一條第一項前段（修正前
    ），刑法施行法第一條之一第二項，中華民國九十六年罪犯
    減刑條例第二條第一項第三款、第七條、第九條，罰金罰鍰
    提高標準條例第二條（修正前）等規定，並分別審酌被告二
    人犯罪之動機、目的、手段、其等品行及智識程度、事件起
    因於被害人丁○○擅自扣減對被告乙○○債務五千元之糾紛
    ，被告戊○○為被告乙○○僱請之員工，於本案中當係聽命
    於乙○○而行事、被害人二人所受之傷勢情狀、被告二人迄
    未與被害人二人達成和解，及被告二人犯罪後之態度等一切
    情狀，分別量處乙○○、戊○○有期徒刑八月，並依中華民
    國九十六年罪犯減刑條例之規定各減其刑期二分之一為有期
    徒刑四月，併諭知易科罰金之折算標準。核其認事用法俱無
    不當，量刑亦稱允洽。檢察官雖據被害人丁○○、甲○○具
    狀請求上訴，認被告二人尚未與被害人達成和解，犯後態度
    不佳、惡性非輕，原審量刑過輕，而指摘原判決不當等語，
    惟按量刑輕重係屬事實審法院得依職權自由裁量之事項，苟
    已斟酌刑法第五十七條各款所列情狀而未逾越法定刑度，不
    得遽指為違法（最高法院七十二年度台上字第六六九六號、
    七十五年度台上字第七０三三號判例要旨參照）；且在同一
    犯罪事實與情節，如別無其他加重或減輕之原因，下級審量
    定之刑，亦無過重或失輕之不當情形，則上級審法院對下級
    審法院之職權行使，原則上應予尊重（最高法院八十五年度
    台上字第二四四六號裁判意旨參照）。本件原審已依刑法第
    五十七條之規定審酌被告之上開一切情狀，而量處罪刑，本
    院衡酌本件事出有因，乃係被害人丁○○積欠工錢擅自減少
    付償之糾紛所致，被害人等亦有理虧之處，且被害人所受損
    害部分，原可依循民事訴訟求償等方式救濟，原審量刑難認
    有何刑度過輕情狀，檢察官之上訴，並無理由，應予駁回。
據上論斷，應依刑事訴訟法第368條，判決如主文。
本案經檢察官丙○○到庭執行職務。
中    華    民    國    97    年    10    月    28    日
            刑事第七庭    審判長法  官  林  榮  龍
                                法  官  江  錫  麟
                                法  官  張  惠  立
上列正本證明與原本無異。
不得上訴。
                                書記官  陳  慈  傳
中    華    民    國    97    年    10    月    29    日
附錄：本案論罪科刑法條全文
中華民國刑法第277條第1項
傷害人之身體或健康者，處 3 年以下有期徒刑、拘役或 1 千元
以下罰金。


司法院資訊處製作；財團法人民間司法改革基金會備份。
